【裁判字號】    97,訴,4209
【裁判日期】    971118
【裁判案由】    毒品危害防制條例
【裁判全文】
臺灣板橋地方法院刑事判決              97年度訴字第4209號
公  訴  人  臺灣板橋地方法院檢察署檢察官
被      告  甲○○
                    樓
上列被告因違反毒品危害防制條例案件，經檢察官提起公訴（97
年度毒偵字第6741號），由本院合議庭裁定改依簡式審判程序審
理，並判決如下：
    主  文
甲○○施用第壹級毒品，累犯，處有期徒刑柒月。扣案之第壹級
毒品海洛因壹包（淨重零點零捌公克）沒收銷燬。
    事  實
一、甲○○前曾於民國90年間因施用毒品案件，經依臺灣板橋地
    方法院（下稱本院）90年度毒聲字第1508號裁定送觀察、勒
    戒後，認有繼續施用毒品之傾向，再由本院以90年度毒聲字
    第2737號裁定令入強制戒治處所施以強制戒治，此間於強制
    戒治滿3 月後，經本院90年度毒聲字第4873號裁定停止戒治
    付保護管束，嗣於91年6 月28日保護管束期滿而執行完畢，
    並經臺灣板橋地方法院檢察署檢察官於91年7 月23日以91年
    度戒毒偵字第334號不起訴處分確定；復於94年間因施用第1
    級毒品案件，經本院94年度訴字第889號判處有期徒刑8月確
    定；再於95、96年間因施用第1 級毒品案件，先後經本院95
    年度訴字第3280號、96年度訴字第1196號各判處有期徒刑7
    月、9 月確定，惟因應中華民國96年罪犯減刑條例公布施行
    ，另由法院96年度聲減字第1926號裁定各減刑為有期徒刑3
    月15日、4月15日確定，經接續執行後，甫於96年12月1日縮
    刑期滿執行完畢，詎其仍不知悔改，且未戒除毒癮，竟又基
    於施用第1級毒品海洛因之犯意，於97年8月5日14 時許，在
    其位於在臺北縣三重市○○○路203巷5弄13號3 樓住處附近
    之廟宇公廁內，以將毒品海洛因捲入香煙內吸食之方式，施
    用海洛因1 次，嗣於97年8月6日12時許，因行跡可疑，為警
    在臺北縣三重市○○○路224 號前攔檢盤查，並扣得毒品海
    洛因1 包（淨重0.08公克），經將其當日所排放尿液送請檢
    驗之結果，呈毒品鴉片類陽性反應，始循線查悉上情。
二、案經臺北市政府警察局松山分局報告臺灣板橋地方法院檢察
    署檢察官偵查起訴。
    理  由
一、上開犯罪事實，業經被告甲○○於本院審理時坦承不諱，並
    有臺灣尖端先進生技醫藥股份有限公司97年8 月15日濫用藥
    物檢驗報告及臺北市政府警察局偵辦毒品案件尿液檢體委驗
    單各1 份附卷可稽，以及扣案之第1 級毒海洛因1 包（淨重
    0.08公克）可資佐證，足認被告自白要與事實相符。再者，
    被告有事實欄所示之施用毒品前科，亦有臺灣高等法院被告
    前案紀錄表1 份在卷可參，是被告犯本件施用毒品海洛因之
    罪，其事證明確，應依法論科。
二、按施用第1 、2級毒品為犯罪行為，毒品危害防制條例第10
    條定有處罰明文。故施用第1 、2 級毒品者，依上揭規定本
    應科以刑罰，惟基於刑事政策，對合於一定條件之施用者，
    則依同條例第20條、第23條之規定，施以觀察、勒戒或強制
    戒治之保安處分。又毒品危害防制條例於92年7 月9 日修正
    公佈，自93年1 月9 日施行。其中第20條、第23條將施用毒
    品之刑事處遇程式，區分為「初犯」及「5 年內再犯」、「
    5 年後再犯」。依其立法理由之說明：「初犯」，經觀察、
    勒戒或強制戒治後，應為不起訴處分或不付審理之裁定；「
    5 年內再犯」者，因其再犯率甚高，原實施之觀察、勒戒及
    強制戒治既已無法收其實效，爰依法追訴或裁定交付審理。
    至觀察、勒戒或強制戒治執行完畢釋放後，「5 年後再犯」
    者，前所實施之觀察、勒戒或強制戒治已足以遮斷其施用毒
    品之毒癮，為期自新及協助其斷除毒癮，仍適用「初犯」規
    定，始應先經觀察、勒戒、強制戒治之程式。從而依該次修
    正後之規定，僅限於「初犯」及「5 年後再犯」二種情形，
    應先經觀察、勒戒或強制戒治之程式，此乃該條例第10條之
    例外規定。倘被告於5 年內已再犯，經依法追訴處罰，縱其
    第3 次（或第3 次以上）再度施用毒品之時間，在初犯經觀
    察、勒戒或強制戒治執行完畢釋放5 年以後，因與單純之「
    5 年後再犯」之情形有別，不合於「5 年後再犯」之例外規
    定；且因已於「5 年內再犯」，顯見其再犯率甚高，原實施
    觀察、勒戒或強制戒治，已無法收其實效，即應回歸原則性
    規定，由檢察官逕行起訴，依該條例第10條處罰（最高法院
    96年度台非字第69號判決可資參照）。查本件被告於90年間
    「初犯」施用毒品案件，經強制戒治完畢後（91年6 月28日
    停止戒治付保護管束期滿），業由臺灣板橋地方法院檢察署
    檢察官以91年度戒毒偵字第334 號為不起訴處分確定；復因
    於「5 年內」之94年間犯施用第1 級毒品海洛因案件，再經
    本院94年度訴字第889 號判處有期徒刑8 月確定，已如前述
    ，則雖本件再犯之時間，係在「初犯」經強制戒治執行完畢
    釋放之5 年以後，亦自屬「已於5 年內再犯」後之施用毒品
    情形，應依該條例第10條處罰，合先敘明。
三、核被告所為，係犯毒品危害防制條例第10條第1 項之施用第
    1 級毒品罪。又其施用前後持有第1 級毒品海洛因之低度行
    為，應為施用第1 級毒品海洛因之高度行為所吸收，不另論
    罪。另被告於95、96年間因施用第1 級毒品案件，先後經本
    院95年度訴字第3280號、96年度訴字第1196號各判處有期徒
    刑7 月、9 月確定，其後經裁定各減刑為有期徒刑3 月15日
    、4 月15日確定，經接續執行後，甫於96年12月1 日縮刑期
    滿執行完畢一節，有臺灣高等法院被告前案紀錄表1 份在卷
    足憑，其於5 年以內故意再犯本件有期徒刑以上之罪，為累
    犯，應依刑法第47條第1 項規定加重其刑。爰審酌被告前已
    有多次施用毒品之前科，並先後經觀察、勒戒及強制戒治之
    戒毒療程，始終未能戒除毒品之誘惑，且其已屆成年，仍有
    謀生能力，竟不思努力工作，尋求正常生活，一再沾染施用
    毒品之惡習，戕害身心不淺，並衡諸其生活狀況、施用毒品
    之手段、動機以及事發後坦承犯行，並已主動至醫院接受美
    沙冬替代療法進行戒毒（有台北市立聯合醫院松德院區轉診
    單1 張附卷可參），犯後態度良好等一切情狀，量處如主文
    所示之刑，以資警惕。至扣案之海洛因1 包（淨重0.08公克
    ），係查獲之第1 級毒品，不問屬於犯人與否，應依毒品危
    害防制條例第18條第1項前段之規定宣告沒收銷燬之。
四、末按「除被告所犯為死刑、無期徒刑、最輕本刑為3 年以上
    有期徒刑之罪或高等法院管轄第一審案件者外，於前條第1
    項程序進行中，被告先就被訴事實為有罪之陳述時，審判長
    得告知被告簡式審判程序之旨，並聽取當事人、代理人、辯
    護人及輔佐人之意見後，裁定進行簡式審判程序。」刑事訴
    訟法第273條之1第1 項定有明文。查本件被告所犯毒品危害
    防制條例第10條第1 項之罪，並非最輕本刑為3 年以上有期
    徒刑之罪，且被告於本院97年11月4 日準備程序進行中，復
    就被訴之事實為有罪之陳述，經告知被告簡式審判程序之旨
    ，被告及公訴人對於本件改依簡式審判程序審理均表示同意
    ，是本院即依前揭刑事訴訟法規定，裁定本件進行簡式審判
    程序，附此敘明。
據上論斷，應依刑事訴訟法第273條之1 第1項、第299條第1項前
段，毒品危害防制條例第10條第1 項、第18條第1 項前段，刑法
第11條前段、第47條第1 項，判決如主文。
本案經檢察官黃明絹到庭執行職務。
中    華    民    國    97    年    11    月    18    日
                            刑事第二十庭
                                  法  官  楊仲農
上列正本證明與原本無異。
如對本判決不服，應於送達後10日內，向本院提出上訴狀。
（上訴狀應記載具體上訴理由並應抄附繕本）
                                  書記官  陳香君
中    華    民    國    97    年    11    月    18    日
附錄本判決論罪之法律條文：
毒品危害防制條例第10條：
施用第一級毒品者，處六月以上五年以下有期徒刑。
施用第二級毒品者，處三年以下有期徒刑。


司法院資訊處製作；財團法人民間司法改革基金會備份。
